臺灣高雄地方法院刑事裁定　　　　　　　111年度聲字第114號
聲　請　人　臺灣高雄地方檢察署檢察官
受　刑　人　李俊農



上列聲請人因受刑人數罪併罰有二裁判以上，聲請定其應執行之
刑（111 年度執聲字第55號），本院裁定如下：
    主  文
甲○○犯如附表一所示之罪，各處如附表一所示之刑，應執行有
期徒刑拾捌年陸月。
    理  由
一、聲請意旨略以：受刑人甲○○因犯如附表一所示等案件，先
    後經法院判決確定如附表所示，依刑法第50條第1 項前段、
    53條及第51條第5 款，定其應執行之刑，爰依刑事訴訟法第
    477條第1項規定聲請裁定其應執行刑等語。
二、新舊法比較：
    按刑法於94年2 月2 日修正公布，自95年7 月1 日起施行，
    修正後刑法第2 條第1 項規定：「行為後法律有變更者，適
    用行為時之法律。但行為後之法律有利於行為人者，適用最
    有利於行為人之法律。」是裁判確定前犯數罪，數罪均在新
    法施行前所犯者，於新法施行後，依刑法第51條定應執行刑
    時，應依新法第2條第1項之規定，適用最有利於行為人之法
    律；裁判確定前犯數罪，其中一罪在新法施行前者，亦同，
    最高法院95年5月23日第8次刑事庭會議決議可資參照。本件
    受刑人所犯如附表編號9所示之罪，係於95年7月1 日之前犯
    之，而修正前刑法第51條第5 款規定：「宣告多數有期徒刑
    者，於各刑中之最長期以上，各刑合併之刑期以下，定其刑
    期。但不得逾20年。」修正後刑法第51條第5款則規定：「
    宣告多數有期徒刑者，於各刑中之最長期以上，各刑合併之
    刑期以下，定其刑期。但不得逾30年。」經比較新舊法，修
    正前刑法較有利於行為人，依刑法第2條第1項之規定，應依
    修正前刑法，定應執行刑。至於刑法第50條原規定：「裁判
    確定前犯數罪者，併合處罰之」，然此規定業經總統於民國
    102年1月23日公告修正為：「裁判確定前犯數罪者，併合處
    罰之。但有下列情形之一者，不在此限：一得易科罰金之罪
    與不得易科罰金之罪。二得易科罰金之罪與不得易服社會勞
    動之罪。三得易服社會勞動之罪與不得易科罰金之罪。四得
    易服社會勞動之罪與不得易服社會勞動之罪（第1 項）」及
    「前項但書情形，受刑人請求檢察官聲請定應執行刑者，依
    第51條規定定之（第2項）」，並於102年1月25 日公布施行
    ，然本件受刑人所犯如附表所示各罪，其宣告刑均為不得易
    科罰金之罪，因新舊法併合處罰之規定相同，即非刑法第 2
    條所指法律有變更之情形，而無新舊法比較適用之問題。
三、再按裁判確定前犯數罪者，併合處罰之；數罪併罰，有二裁
    判以上者，依第51條之規定，定其應執行之刑；數罪併罰，
    分別宣告多數有期徒刑者，於各刑中之最長期以上，各刑合
    併之刑期以下，定其刑期。但不得逾20年，刑法第50條第1
    項前段、第53條、修正前刑法第51條第5 款分別定有明文。
    參其立法意旨，除在於緩和多數有期徒刑合併執行所造成之
    苛酷外，更避免責任非難之重複，蓋有期徒刑之科處，不僅
    在於懲罰犯罪行為，更重在矯治犯罪行為人、提升其規範意
    識，及回復社會對於法律規範之信賴，是應併合處罰之複數
    有期徒刑倘一律合併執行，將造成責任非難之效果重複滿足
    、邊際效應遞減之不當效果，甚至有違責任主義，故採行加
    重單一刑主義，以期責罰相當。是法院就應併合處罰之數個
    有期徒刑宣告定其應執行刑時，不僅應遵守上開所定「以宣
    告各刑中之最長期為下限，各刑合併之刑期為上限，但最長
    不得逾20年」之外部界限，更應受不得明顯違反公平正義、
    法律秩序理念及目的之規範。具體而言，於併合處罰，其執
    行刑之酌定，應視行為人所犯數罪之犯罪類型而定，即倘行
    為人所犯數罪屬相同之犯罪類型者（如複數竊盜、施用或販
    賣毒品等），於併合處罰時，其責任非難重複之程度較高，
    自應酌定較低之應執行刑；然行為人所犯數罪雖屬相同之犯
    罪類型，但所侵犯者為具有不可替代性、不可回復性之個人
    法益（如殺人、妨害性自主），於併合處罰時，其責任非難
    重複之程度則較低，而可酌定較高之應執行刑；另行為人所
    犯數罪非惟犯罪類型相同，且其行為態樣、手段、動機均相
    似者，於併合處罰時其責任非難重複之程度更高，更應酌定
    較低之應執行刑；反之，行為人所犯數罪各屬不同之犯罪類
    型者，於併合處罰時其責任非難重複之程度最低，當可酌定
    較高之應執行刑。至個別犯罪之犯罪情節或對於社會之影響
    、行為人之品性、智識、生活狀況或前科情形等，除前述用
    以判斷各個犯罪之犯罪類型、法益侵害種類、犯罪行為態樣
    、手段、動機是否相同、相似，以避免責任非難過度重複者
    外，乃個別犯罪量處刑罰時即已斟酌在內，要非定應執行刑
    時所應再行斟酌者。
四、經查，受刑人犯如附表一所示9 罪，經判處如附表一所示之
    刑，且該9罪均於附表一編號1裁判確定前所犯，有臺灣高等
    法院被告前案紀錄表及判決書附卷可憑。是檢察官聲請就該
    9 罪所處之刑定其應執行之刑，於法即無不合，應予准許。
    審酌附表一編號1至8所示8 罪均係販賣第一級毒品罪，其行
    為態樣、手段均類似，而附表一編號9所示之罪，則與前述8
    罪迥異；又衡以附表一編號1至8所示之罪，業經臺灣高等法
    院高雄分院以100年度上更㈡字第89 號定應執行有期徒刑17
    年8月確定，爰再就該9 罪為整體之非難評價，並考慮附表一
    編號9 所示之罪為非法轉讓可發射子彈具殺傷力之手槍罪，
    犯罪情節係於94年間在另案被告薛宏毅處轉讓改造手槍予真
    實姓名年籍不詳綽號為「老摩」之人，數日後「老摩」再將
    改造手槍寄放於另案被告薛宏毅處，經另案被告薛宏毅於95
    年間因另案通緝經警查獲始悉上情，可知被告坦承轉讓改造
    手槍1 支，犯後態度良好，距今已有多年，所生危害社會程
    度已遞減輕；再斟酌如附表一所示之罪之法律目的、受刑人
    違反之嚴重性與貫徹刑法量刑公平正義理念等一切情狀，爰
    裁定如主文所示之應執行刑。至受刑人所犯附表一編號9 宣
    告刑之併科罰金新臺幣1 萬元部分，並無數罪併罰而有二裁
    判以上須定其應執行刑之情形，故罰金部分應依其原宣告之
    刑執行之。
五、另受刑人對於本件聲請定應執行刑，固具狀表示：附表一編
    號9所示之罪（本院110年度訴字第413 號），應與附表二編
    號2、3所示之罪（即分別為最高法院98年度台上字第951 號
    99年度台上字第4002號）定刑，檢察官本件聲請定刑已損及
    受刑人上開定刑權益，請求駁回檢察官之聲請，法院若將本
    件附表一所示之罪定刑，則受刑人已不能再行聲請定刑（一
    事不再理）云云，惟按被告一再犯罪，經受諸多科刑判決確
    定之情形，上開所謂裁判確定，乃指首先確定之科刑判決而
    言；亦即以該首先判刑確定之日作為基準，在該日期之前所
    犯各罪，應依刑法第51條各款規定，定其應執行之刑；在該
    日期之後所犯者，則無與之前所犯者合併定執行刑之餘地。
    惟在該日期之後所犯之罪，倘另符合數罪併罰者，仍得依前
    述法則處理，數罪併罰既有上揭基準可循，自無許法院任擇
    其中最為有利或不利於被告之數罪，合併定其應執行刑之理
    （最高法院103年度臺抗字第721號裁定意旨參照）。本件受
    刑人所犯如附表二所示各罪，業經最高法院於101年3月29日
    以101年度臺抗字第274號定其應執行刑有期徒刑16年確定等
    情，有臺灣高等法院被告前案紀錄表及最高法院前開刑事裁
    定在卷可稽，其中附表二編號1 所示之罪，雖為得易科罰金
    之罪，然該罪既早於刑法第50條在102年1月25日修正施行前
    之101年3月29日，即經最高法院與附表一編號2、3所示之罪
    定其應執行刑確定，則該刑罰之法律效果於斯時已臻確定，
    嗣後刑法第50條雖有修正施行，亦無從再給予受刑人是否易
    科罰金之選擇權，且受刑人曾就附表二編號1與編號2、3所
    示之罪定應執行刑之執行聲明異議（主張不要合併定刑），
    經臺灣高等法院高雄分院以105年度聲字第358號駁回聲明異
    議，嗣經最高法院以105年度臺抗字第477號裁定駁回，有該
    等字號裁定可憑，是異議人主張已確定之101 年度臺抗字第
    274號定應執行刑組合（即附表二編號1至3 ）應重新拆開定
    刑，欲將附表一編號9所示之罪與附表二編號2、3 所示之罪
    合併定應執行刑，顯然未注意附表二所示各罪已經最高法院
    101年度臺抗字第274號裁定其應執行刑確定，自無再漠視其
    確定之法律效果，重新拆開另與附表一編號9 所示之罪再定
    應執行刑之理。況依受刑人所述，若准予就附表一編號9 所
    示之罪與附表二編號2、3所示之罪定應執行刑，則顯然違反
    上開數罪併罰之基準，任由受刑人擇其中最為有利或不利於
    其之數罪，合併定其應執行刑，於法難認有據，故受刑人上
    開所陳，礙難憑採。
六、依刑事訴訟法第477條第1項，刑法第2條第1項前段、第50條
    、第53條、修正前第51條第5款，裁定如主文。
中    華    民    國   111    年    1      月    25   日  
                  刑事第一庭  法  官  侯弘偉
以上正本證明與原本無異。
如不服本裁定，應於收受送達後5 日內向本院提出抗告狀。
因疫情而遲誤不變期間，得向法院聲請回復原狀。
中    華    民    國   111    年    1     月    25    日
                              書記官  劉冠宏
附表一：
┌─┬───┬──────┬────────┬─────────┬─────────┐
│編│罪名  │宣 告 刑    │犯罪日期        │  最 後 事 實 審  │    確 定 判 決   │
│號│      │            │                ├────┬────┼────┬────┤
│  │      │            │                │法院案號│判決日期│法院案號│確定日期│
├─┼───┼──────┼────────┼────┼────┼────┼────┤
│1 │毒品危│有期徒刑15年│97年5、6月間    │臺灣高等│100 年11│臺灣高等│100 年11│
│  │害防制│2 月        │                │法院高雄│月1 日  │法院高雄│月19日  │
│  │條例之│            │                │分院100 │        │分院100 │        │
│  │販賣第│            │                │年度上更│        │年度上更│        │
│  │一級毒│            │                │二字第89│        │二字第89│        │
│  │品    │            │                │號      │        │號      │        │
├─┼───┼──────┼────────┼────┼────┼────┼────┤
│2 │毒品危│有期徒刑15年│97年9 月2 日前1 │臺灣高等│100 年11│臺灣高等│100 年11│
│  │害防制│2 月        │星期某日        │法院高雄│月1 日  │法院高雄│月19日  │
│  │條例之│            │                │分院100 │        │分院100 │        │
│  │販賣第│            │                │年度上更│        │年度上更│        │
│  │一級毒│            │                │二字第89│        │二字第89│        │
│  │品    │            │                │號      │        │號      │        │
├─┼───┼──────┼────────┼────┼────┼────┼────┤
│3 │毒品危│有期徒刑15年│97年9 月1 日    │臺灣高等│100 年11│臺灣高等│100 年11│
│  │害防制│2 月        │                │法院高雄│月1 日  │法院高雄│月19日  │
│  │條例之│            │                │分院100 │        │分院100 │        │
│  │販賣第│            │                │年度上更│        │年度上更│        │
│  │一級毒│            │                │二字第89│        │二字第89│        │
│  │品    │            │                │號      │        │號      │        │
├─┼───┼──────┼────────┼────┼────┼────┼────┤
│4 │毒品危│有期徒刑15年│97年9 月2 日    │臺灣高等│100 年11│臺灣高等│100 年11│
│  │害防制│2 月        │                │法院高雄│月1 日  │法院高雄│月19日  │
│  │條例之│            │                │分院100 │        │分院100 │        │
│  │販賣第│            │                │年度上更│        │年度上更│        │
│  │一級毒│            │                │二字第89│        │二字第89│        │
│  │品    │            │                │號      │        │號      │        │
├─┼───┼──────┼────────┼────┼────┼────┼────┤
│5 │毒品危│有期徒刑15年│97年5 、6 月間某│臺灣高等│100 年11│臺灣高等│100 年11│
│  │害防制│2 月        │日              │法院高雄│月1 日  │法院高雄│月19日  │
│  │條例之│            │                │分院100 │        │分院100 │        │
│  │販賣第│            │                │年度上更│        │年度上更│        │
│  │一級毒│            │                │二字第89│        │二字第89│        │
│  │品    │            │                │號      │        │號      │        │
├─┼───┼──────┼────────┼────┼────┼────┼────┤
│6 │毒品危│有期徒刑15年│97年10月14日    │臺灣高等│100 年11│臺灣高等│100 年11│
│  │害防制│2 月        │                │法院高雄│月1 日  │法院高雄│月19日  │
│  │條例之│            │                │分院100 │        │分院100 │        │
│  │販賣第│            │                │年度上更│        │年度上更│        │
│  │一級毒│            │                │二字第89│        │二字第89│        │
│  │品    │            │                │號      │        │號      │        │
├─┼───┼──────┼────────┼────┼────┼────┼────┤
│7 │毒品危│有期徒刑15年│97年5 、6 月間某│臺灣高等│100 年11│臺灣高等│100 年11│
│  │害防制│2 月        │日              │法院高雄│月1 日  │法院高雄│月19日  │
│  │條例之│            │                │分院100 │        │分院100 │        │
│  │販賣第│            │                │年度上更│        │年度上更│        │
│  │一級毒│            │                │二字第89│        │二字第89│        │
│  │品    │            │                │號      │        │號      │        │
├─┼───┼──────┼────────┼────┼────┼────┼────┤
│8 │毒品危│有期徒刑15年│97年10月15日或16│臺灣高等│100 年11│臺灣高等│100 年11│
│  │害防制│2 月        │日              │法院高雄│月1 日  │法院高雄│月19日  │
│  │條例之│            │                │分院100 │        │分院100 │        │
│  │販賣第│            │                │年度上更│        │年度上更│        │
│  │一級毒│            │                │二字第89│        │二字第89│        │
│  │品    │            │                │號      │        │號      │        │
├─┼───┼──────┼────────┼────┼────┼────┼────┤
│9 │槍砲彈│有期徒刑2 年│94年8、9月間某日│臺灣高雄│110 年10│臺灣高雄│110 年11│
│  │藥刀械│7 月，併科罰│                │地方法院│月21日  │地方法院│月17日  │
│  │管制條│金新臺幣10,0│                │110 年度│        │110 年度│        │
│  │例    │00元，罰金如│                │訴字第  │        │訴字第  │        │
│  │      │易服勞役，以│                │413 號  │        │413 號  │        │
│  │      │新臺幣1,000 │                │        │        │        │        │
│  │      │元折算1 日  │                │        │        │        │        │
├─┼───┴──────┴────────┴────┴────┴────┴────┤
│備│編號1 至8 之罪，曾定應執行有期徒刑17年8 月                                    │
│註│                                                                              │
└─┴───────────────────────────────────────┘
 
附表二：
┌─┬───┬──────┬────────┬─────────┬─────────┐
│編│罪名  │宣 告 刑    │犯罪日期        │  最 後 事 實 審  │    確 定 判 決   │
│號│      │            │                ├────┬────┼────┬────┤
│  │      │            │                │法院案號│判決日期│法院案號│確定日期│
├─┼───┼──────┼────────┼────┼────┼────┼────┤
│1 │傷害  │有期徒刑5 月│95年7月12日     │臺灣高雄│96年3 月│臺灣高雄│96年5 月│
│  │      │，減為有期徒│                │地方法院│12日    │地方法院│3 日    │
│  │      │刑2月15日   │                │96年度簡│        │96年度簡│        │
│  │      │            │                │字第212 │        │字第212 │        │
│  │      │            │                │號      │        │號      │        │
├─┼───┼──────┼────────┼────┼────┼────┼────┤
│2 │意圖販│有期徒刑8 年│89年11月30日    │臺灣高等│97年11月│最高法院│98年2 月│
│  │賣而持│            │                │法院高雄│17日    │98年度臺│26日    │
│  │有第二│            │                │分院97年│        │上字第  │        │
│  │級毒品│            │                │度重上更│        │951號   │        │
│  │      │            │                │（四）字│        │        │        │
│  │      │            │                │第69號  │        │        │        │
├─┼───┼──────┼────────┼────┼────┼────┼────┤
│3 │販賣第│有期徒刑11年│94年12月10日至同│臺灣高等│97年7 月│最高法院│99年6 月│
│  │一級毒│褫奪公權7年 │年月29日        │法院高雄│8 日    │99年度臺│24日    │
│  │品    │            │                │分院97年│        │上字第  │        │
│  │      │            │                │度上訴字│        │4002號  │        │
│  │      │            │                │第655號 │        │        │        │
└─┴───┴──────┴────────┴────┴────┴────┴────┘